最高法院刑事判決            一○○年度台上字第四八七五號
上  訴  人  李慧如
上列上訴人因違反毒品危害防制條例案件，不服台灣高等法院中
華民國一○○年七月七日第二審判決（一○○年度上訴字第一九
七八號，起訴案號：台灣板橋地方法院檢察署一○○年度毒偵字
第三○三五號），提起上訴，本院判決如下：
    主  文
上訴駁回。
    理  由
按刑事訴訟法第三百七十七條規定：上訴於第三審法院，非以判
決違背法令為理由，不得為之；是提起第三審上訴，應以原判決
違背法令為理由，係屬法定要件。且必須依據卷內資料為具體之
指摘，並足據以辨認原判決已具備違背法令之形式，始屬相當。
又依刑事訴訟法第三百五十條、第三百六十一條、第三百六十二
條、第三百六十七條規定，不服地方法院之第一審判決而上訴者
，須提出上訴書狀，並應敘述具體理由，為上訴必備之程式。倘
所提出之書狀未敘述上訴理由，或僅曾以言詞陳述上訴理由者，
均應於上訴期間屆滿後二十日內補提理由書於第一審法院。第一
審法院經形式審查，認逾期未補提上訴理由者，應定期間先命補
正；逾期未補正者，為上訴不合法律上之程式，應以裁定駁回。
又雖已提出上訴理由，但所提非屬具體理由者，則無庸命其補正
，由第二審法院以上訴不合法律上之程式，判決駁回之。而所謂
具體理由，必係依據卷內資料具體指摘或表明第一審判決有何採
證認事、用法或量刑等足以影響判決本旨之不當或違法，而構成
應予撤銷之具體事由，始足當之。若僅空泛指摘原判決認事用法
不當或量刑過重、過輕云云，要難謂係具體理由，其據此提起上
訴，顯與第二審上訴制度旨在請求第二審法院撤銷、變更第一審
不當或違法之判決，以實現個案救濟之立法目的不相契合，自難
准許。本件原判決以上訴人李慧如不服第一審依想像競合犯關係
，從一重論其以施用第一級毒品罪（累犯），處有期徒刑一年之
判決，而於民國一○○年六月九日具狀向原審法院提起上訴。但
其上訴理由狀僅略稱：伊因施用第一級毒品海洛因，經第一審判
處有期徒刑一年，伊認此判決量刑過重而提起上訴。伊施用毒品
行為僅戕害自己身心健康，並未危害他人，且於第一審已坦承犯
行不諱，請依法減輕其刑。又伊家中尚有母親生病需伊照料，爰
請求體恤其家庭環境從輕量刑云云（見原審卷第八至九頁），而
指摘第一審判決不當。是其上訴意旨無非以前述空泛之詞，對第
一審量刑職權之適法行使漫加指摘，顯非依據卷內資料具體指摘
或表明第一審判決有何採證認事、用法或量刑等足以影響判決本
旨之不當或違法，而構成應撤銷之具體事由。原判決因認上訴人
之上訴不合法定要件，而從程序上予以駁回，並不經言詞辯論為
之，已詳敘其法律上之依據；從形式上觀察，並無違背法令情形
。又原審係以上訴人在第二審之上訴不合法律上程式，予以駁回
，並未就實體事項為審理。而第三審為法律審，僅在審查第二審
判決有無違背法令。上訴人上訴意旨對原判決究有何違背法令情
形並未具體加以指摘，仍執陳詞謂：伊有心戒除毒癮，且母親年
高體病，需伊照料；而伊罹患「ＨＩＶ」，病情不樂觀，恐危及
健康，爰請求從輕量刑，以啟自新云云，仍為實體上量刑輕重之
爭執，自不足據以辨認原判決已具備違背法令之形式。揆之首揭
說明，其上訴為違背法律上之程式，應予駁回。
據上論結，應依刑事訴訟法第三百九十五條前段，判決如主文。
中    華    民    國  一○○  年    九    月    七    日
                      最高法院刑事第五庭
                          審判長法官  洪  文  章  
                                法官  王  居  財  
                                法官  郭  毓  洲  
                                法官  韓  金  秀  
                                法官  沈  揚  仁  
本件正本證明與原本無異
                                      書  記  官  
中    華    民    國  一○○  年    九    月    八    日
                                                       s